【裁判字號】    99,交聲,543
【裁判日期】    990930
【裁判案由】    聲明異議
【裁判全文】
臺灣彰化地方法院交通事件裁定         99年度交聲字第543號
原處分機關
即移送機關  交通部公路總局臺中區監理所彰化監理站
異  議  人
即受處分人  証昇股份有限公司
代  表  人  甲○○
上列受處分人因違反道路交通管理處罰條例案件，對於交通部公
路總局臺中區監理所彰化監理站民國99年4 月27日所為之處分（
彰監四字第裁64－I00000000 號），聲明異議，本院裁定如下：
    主  文
原處分撤銷。發回交通部公路總局臺中區監理所彰化監理站。
    理  由
一、原處分意旨略以：異議人即受處分人（下稱異議人）証昇股
    份有限公司所有之車牌號碼6867－UD號自小客車，於民國98
    年10月1 日11時43分許，在彰化縣秀水鄉○○路334 號前，
    未緊靠道路右側停車，為彰化縣警察局鹿港分局員警逕行掣
    單舉發，爰依道路交通管理處罰條例第56條第1 項第6 款裁
    處罰鍰新臺幣（下同）1200元。
二、異議意旨略以：異議人並無收到處罰通知單，且異議人所停
    車之路段為未禁止停車之白線路段，為此聲明異議等語。
三、經查：
(一)、異議人所有之車牌號碼號6867－UD號自小客車，於98年10月
    1 日11時43分許，在彰化縣秀水鄉○○路334 號前，未緊靠
    道路右側停車，為彰化縣警察局鹿港分局秀安派出所員警發
    現，而以拍照之方式採證，並以異議人所有該部車號自小客
    車有違反前揭道路交通管理處罰條例第56條第1 項第6 款規
    定之行為掣單舉發；嗣將該舉發通知單寄至異議人所設地址
    「彰化縣彰化市○○里○○路157 巷11之1 號五樓」，且已
    於98年10月19日由李坤茂收受而送達，此有公路監理系統車
    號查詢汽車車籍結果、中華郵政掛號郵件收回執各1 紙在卷
    可憑，足徵本件已向異議人為合法之送達無誤，合先敘明。
(二)、按汽車駕駛人停車時，有不依順行之方向，或不緊靠道路右
    側，或併排停車，或單行道不緊靠路邊停車者，處600 元以
    上1200元以下罰鍰，道路交通管理處罰條例第56條第1 項第
    6 款定有明文。再按道路交通安全規則第112 條第2 項規定
    ，停車時應依車輛順行方向緊靠道路右側，但單行道應緊靠
    路邊停車。其右側前後輪胎外側距離緣石或路面邊緣不得逾
    40公分。又道路交通管理之稽查，違規紀錄，由交通勤務警
    察，或依法令執行交通稽查任務人員執行之，其稽查項目為
    違規停車者，並得由交通助理人員逕行執行之，道路交通管
    理處罰條例第7條 亦有明文。再者，前揭道路交通管理處罰
    條例、道路交通安全規則之條文所以規定汽車駕駛人停車時
    應緊靠道路右側停車，其立法意旨當在規範汽車駕駛人停車
    時，不得佔用太多道路路面，致影響交通安全或妨害公眾利
    益，故而規定停放汽車應前後輪胎外緣距緣石或路面邊緣40
    公分以內。而依上開法條文義觀之，合法之停車應以距離緣
    石或路面邊緣為起算點40公分以內，於道路邊緣若有障礙物
    ，如設置有電線桿、電信工程箱等物之場合，尤其在巷弄狹
    窄之路段，為維護交通安全及公眾利益，其起算點應仍以距
    離緣石或路面邊緣為起算點，否則，在設有障礙物之場合，
    仍可繼續停車，勢必造成道路路面之佔用，致影響交通安全
    或妨害公眾利益，即與立法之意旨不符，此乃自明之理。是
    以，道路若有障礙物之設置，駕駛人又無法排除，致使駕駛
    人無法緊靠道路右側停車時，駕駛人即不應在該處停車，以
    免影響交通安全或妨害公眾利益。經查：依卷附採證相片可
    以明顯看出車牌號碼6867－UD號自小客車停放於電信工程箱
    外側，未緊靠道路右側停車，車身僅有右側三分之一停放於
    路面標線以內，有三分之二停放於車道上，明顯占用車道路
    面，造成合法用路權人之不便，除影響交通往來順暢外，更
    有肇致交通事故之危險，異議人異議意旨所辯，委無足採。
(三)、惟按道路交通管理處罰條例第8 條第2 項規定，違反本條例
    之行為，於裁決前，應給予違規行為人陳述之機會；同條例
    第9條 第1 項另規定，本條例所定罰鍰之處罰，行為人接獲
    違反道路交通管理事件通知單後，於15日內得不經裁決，逕
    依第92條第3 項之罰鍰基準規定，向指定之處所繳納結案；
    不服舉發事實者，應於15日內，向處罰機關陳述意見；其不
    依通知所定期限前往指定處所聽候裁決，且未依規定期限繳
    納罰鍰結案或向處罰機關陳述意見者，處罰機關得逕行裁決
    之。此違規行為人自動繳納罰鍰及裁決前陳述意見之權利，
    須仰賴將舉發違反道路交通管理事件通知單送達於被舉發人
    ，並在通知單上載明，而加以保障。倘若未將載明前揭權益
    事項之舉發通知單，送達於違規行為人，或該舉發通知單並
    未記載完全，即逕行裁決，將影響違規行為人自動繳納罰款
    或到案陳述之權利，而本件舉發通知單上因未記載應到案日
    期，異議人顯然無從依道路交通管理處罰條例第9 條第1 項
    之規定，享有自行到案接受裁決或按期限繳納較低罰鍰之利
    益，已剝奪異議人如前述之利益，難稱適法，原處分機關未
    查明本件之舉發通知單上並未載明異議人之應到案日期，遽
    以最高額裁處，已侵害異議人之上開程序利益，於法自有未
    合。
四、從而，本件聲明異議雖無理由，然原處分既已有上開違法之
    處，原處分仍應予撤銷，併為保障異議人於處分前之意見陳
    述權，爰將本案發回原處分機關聽取受處分人之意見陳述後
    另為適法之裁處。
據上論斷，應依道路交通管理處罰條例第87條第2項，道路交通
案件處理辦法第20條，裁定如主文。
中    華    民    國    99    年    9     月    30    日
                            交通法庭  法  官  鮑慧忠
以上正本證明與原本無異。
如不服本裁定，應於裁定送達後5日內，向本院提出抗告狀（應附
繕本）。
中    華    民    國    99    年    9     月    30    日
                                     書記官  林子惠

司法院資訊處製作；財團法人民間司法改革基金會備份。
